臺灣高等法院高雄分院民事判決
111年度訴易字第1號
原      告  陳同成  
被      告  簡嘉佑  

上列當事人間請求侵權行為損害賠償事件，原告提起刑事附帶民
事訴訟，經本院刑事庭裁定移送前來（110年度附民字第205號）
，本院於111年7月13日言詞辯論終結，判決如下：
    主  文
被告應給付原告新臺幣壹拾萬肆仟玖佰元。
原告其餘之訴駁回。
訴訟費用由被告負擔百分之十七 ，餘由原告負擔。
    事實及理由
一、原告經合法通知未於言詞辯論期日到場，核無民事訴訟法第
    386條所列各款情形，爰依被告之聲請，由其一造辯論而為
    判決。
二、原告主張：被告於民國109年6月7日5時至7時15分間之某時
    在笠頂山登山口處，見原告所有之自小客車停放該處，即在
    該車上與附近工寮門上，分別張貼如附表編號1、2所示文字
    內容之大字報（下稱系爭大字報），使不特定登山民眾得以
    共見，被告於張貼系爭大字報後，依登山路線行進，於同日
    8時15分許登抵笠頂山上「酋長客棧」之登山路線休息處，
    因原告已先經人告知被告上開行為，上前質問被告，被告竟
    推擠原告而與原告扭打，致原告新購買價值新臺幣（下同）
    9,800元之眼鏡掉落破損，並受有左手指擦挫傷、右側前臂
    挫傷、右手扭傷血腫、脖子抓傷等傷害（下稱系爭傷害）。
    被告上開行為業經臺灣屏東地方法院（下稱屏東地院）110
    年度訴字第43號、本院110年度上訴字第988號刑事判決判刑
    在案。被告侵害原告之權利，應賠償原告眼鏡損失4,900元
    ，及侵害名譽權、身體健康權之精神慰撫金各30萬元。為此
    依侵權行為法律關係提起本件訴訟等語。並聲明：被告應賠
    償原告604,900元。
三、被告則以：伊並不否認有張貼系爭大字報，然伊係為公益所
    為，避免再有女性受騙，且當時是原告惱怒伊揭他瘡疤而動
    手將伊推倒在地，其配戴之眼鏡並因此掉落在地而損壞，伊
    始為被害人，刑事判決為誤判，原告請求並無理由等語為辯
    。並聲明：原告之訴駁回。
四、本院論斷：
　㈠原告主張被告於上揭時地張貼系爭大字報，並與原告發生爭
    執、扭打，原告因此受有系爭傷害，配戴之眼鏡亦掉落毀損
    等情，業據原告引用前開刑事判決卷證資料為憑，並經本院
    依職權調閱該案電子卷證查閱無訛。被告雖辯稱係為公益而
    張貼系爭大字報，且否認有傷害、毀損行為云云。惟：
　⒈系爭大字報內容指述原告下藥性侵等，明顯使原告在社會上
    之評價受到貶損，顯已侵害原告名譽權。參酌刑法第310條
    第3項但書、第311條第3款有關誹謗罪不罰之規定，就涉及
    私德，與公共利益無關者，及非就可受公評之事，而為善意
    、適當評論者，並不阻卻其違法性，此於民事事件亦得為審
    酌之標準。而被告於上開刑案審理中自承：大字報中所寫「
    下藥」是指一個女孩子要去約會一定會穿得很漂亮，我猜測
    是否有被下藥，「下藥」是我的猜測。「性侵」我是指有發
    生性關係。就「下藥」、「性侵」等事我均無證據等語（屏
    東地院110年度訴字第43號第72頁），足見其未經合理查證
    、毫無憑據即張貼系爭大字報，顯然並非就可受公評之事，
    而為善意、適當之評論。被告雖另稱：原告大嘴巴會告訴他
    人其與女性之關係，連女生穿著的貼身衣物都講出來，我為
    公益才貼大字報云云，然原告否認有被告指述情事，且原告
    為一般民眾而非公眾人物，被告上開所指，亦僅涉及原告私
    德，仍與公共利益無關，是被告上開辯詞仍難解免其侵害原
    告名譽權之責任。　
　⒉證人即山友呂昌瑩、張紹華於刑案中一致證述兩造當日有推
    扯、扭打之肢體衝突【本院110年度上訴字第988號卷（下稱
    上訴字卷）第112-114頁、178-180頁】；且依原告所受為左
    手指擦挫傷、右側前臂挫傷、右手扭傷血腫、脖子抓傷等傷
    勢（偵警卷第17、20頁、上訴字卷第53-63頁診斷證明書、
    病歷及照片參照），與前揭證人所述及原告所陳與被告推擠
    、扭打所可能造成之傷勢相當；原告並於事發後同日11時43
    分許即前往醫院急診，並經診斷受有前開傷害，有前揭診斷
    證明書、病歷資料可查（偵警卷第20頁、上訴字卷第53-63
    頁），時序緊接相連；佐以原告配戴之眼鏡掉落後鏡片破損
    、鏡架脫落，有眼鏡破損照片2幀在卷可佐（偵卷第16頁）
    ，足徵原告稱因遭被告推擠、扭打而受傷，眼鏡掉落損壞等
    語，並非無據。又衡之一般社會經驗法則，互毆係屬多數動
    作構成單純一罪而互為攻擊之傷害行為，縱令一方先行出手
    ，而還擊之一方在客觀上苟非單純對於現在不法之侵害為必
    要排除之反擊行為，因其本即有傷害之犯意存在，則對其互
    為攻擊之還手反擊行為，並無主張防衛權之餘地。被告所辯
    是原告先推其倒地之言，縱若屬實，然原告除手部有扭傷血
    腫外，連其脖子均遭抓傷，以此受傷部位及程度，顯非被告
    僅出手抵擋、推擠所能造成，是被告否認傷害原告、毀損眼
    鏡云云，亦無可採。
　⒊況被告上開傷害、毀損、散布文字誹謗行為，亦經屏東地院1
    10年度訴字第43號、本院110年度上訴字第988號、最高法院
    111年度台上字第3267號刑事判決判刑確定在案，有該判決
    書在卷可參，被告空言否認，自無可採。
　㈡按因故意或過失，不法侵害他人之權利者，負損害賠償責任
    。不法侵害他人之身體、健康、名譽、自由、信用、隱私、
    貞操，或不法侵害其他人格法益而情節重大者，被害人雖非
    財產上之損害，亦得請求賠償相當之金額。不法毀損他人之
    物者，被害人得請求賠償其物因毀損所減少之價額，民法第
    184條第1項前段、第195條第1項前段、第196條分別定有明
    文。被告有毀損原告眼鏡，並使原告受有系爭傷害，且侵害
    原告名譽權之行為，既經本院認定如前，則原告自得依前開
    規定請求被告賠償。查：
  ⒈眼鏡部分：
　　原告主張其甫於事發前未久購買新眼鏡而遭被告毀損乙節，
    業據其提出109年6月份刷卡消費得恩堂眼鏡9,800元之信用
    卡帳單為憑，並為被告所不爭執（本院卷第28頁）。而原告
    於此僅請求賠償4,900元，應予准許。
　⒉精神慰撫金部分：
　　被告不法侵害原告身體健康權、名譽權，而應負侵權行為賠
    償責任乙情，業經認定如前，則原告請求被告分別賠償相當
    之精神慰撫金，即屬有據。又精神慰撫金額之酌定，應審酌
    兩造之身分地位、學識、經歷、財產狀況、加害人行為手段
    ，被害人所受損害之程度等情綜合認定之。被告於不特定公
    眾得以見聞之登山口附近，張貼系爭大字報，貶損原告於社
    會上之評價，復又造成原告受有系爭傷害，致原告需就醫診
    治，身體及精神上均受有相當之痛苦可堪認定。審酌被告為
    國小畢業，原擔任工人，目前已退休，每月領取國民年金3,
    500元，名下有2部汽車；原告為大學畢業，擔任消防人員，
    108年申報所得收入為100多萬元，名下有房地各1筆及投資3
    筆，此據兩造陳明在卷，並有稅務電子閘門財產所得調件明
    細表可參（上訴字卷第68頁、偵卷第8頁、本院卷第15頁證
    物袋），暨原告所受傷害、兩造之身分、地位、經濟情況等
    一切情狀，認原告所得請求侵害其身體健康權、名譽權之精
    神慰撫金應各以3萬元、7萬元為適當，逾此金額之請求，不
    應准許。    
五、綜上所述，原告依侵權行為之法律關係，請求被告給付104,
    900元（計算式：4,900元＋3萬元＋7萬元＝104,900元）部分，
    洵屬有據，應予准許，逾此範圍之請求，非屬正當，不應准
    許。又本件兩造敗訴之金額均未逾150萬元，一經本院判決
    即告確定，無假執行之必要，併此敘明。
六、本件事證已臻明確，兩造其餘之攻擊或防禦方法及所用之證
    據，經本院斟酌後，均認不足以影響本判決之結果，爰不再
    逐一論列，附此敘明。
七、據上論結，原告之訴為一部有理由，一部無理由，判決如主
    文。　　
中　　華　　民　　國　　111 　年　　8 　　月　　10　　日
                            民事第五庭    
                                審判長法  官  蘇姿月
                                      法  官  劉傑民
                                      法  官  郭宜芳
以上正本證明與原本無異。
本件不得上訴。
中　　華　　民　　國    111    年    8    月    10   日
                                      書記官   盧姝伶　
　　　　　　　　　　　　　　　　　　　
附表：　　　　　　　　　　　　　　　　　　　　　　　　　
編號                     文字內容  1 屏東消防局主秘陳同成是笠頂山山豬哥此人利用美食自製壯陽藥酒，性可能下藥，性侵女山友後，洋洋得意告訴大家，女性山友私秘，四角內褲又公開保證壹個月內又要性侵一位亮麗的女性山友，同桌山友望不要再有受害者，要我揭發陳同成，是變態，下流，姑丈黃大哥也證實有四角內褲的事。大湖社區發展協會理事長簡嘉佑（瑞市社區發展管理委員主委）  2 豬哥成你保證壹個月內，我給你二個月，賭金壹萬元，不管輸贏壹萬元要捐給潮州家扶中心，你不付錢換我保證向你老婆要錢，要好好感謝同桌好友們因為你說性侵過成我不在桌上，我要問你們是否有安眠藥，有幾個人一起性侵受害者。簡嘉佑